臺灣臺南地方法院刑事判決　　　　　　　100年度易字第855號
聲　請　人　臺灣臺南地方法院檢察署檢察官
被　　　告　蔡清水
上列被告因傷害案件，經檢察官聲請以簡易判決處刑（100年度營
偵字第261號），本院受理後（100年度簡字第1156號），認為不
宜逕以簡易判決處刑，改依通常程序審理，判決如下：
    主  文
蔡清水無罪。
    理  由
一、聲請簡易判決處刑意旨略以：被告蔡清水與告訴人顏蕭來好
    因同在市集擺設攤位而相識，前開2人於民國99年12月17日
    上午8時30分許，在臺南市○○區○○街40號前，因攤位擺
    設事宜引起糾紛，詎被告竟基於傷害人之身體之犯意，徒手
    毆打告訴人之頭部，致告訴人受有頭部外傷及腦震盪等傷害
    。因認被告涉犯刑法第277條第1項之普通傷害罪嫌云云。
二、按犯罪事實應依證據認定之，無證據不得認定其犯罪事實；
    又不能證明被告犯罪者，應諭知無罪之判決，刑事訴訟法第
    154條第2項、第301條第1項定有明文。次按事實之認定，應
    憑證據，如未能發現相當證據，或證據不足以證明，自不能
    以推測或擬制之方法，以為裁判基礎；認定不利於被告之事
    實，須依積極證據，苟積極證據不足為不利於被告事實之認
    定，即應為有利被告之認定，更不必有何有利之證據（最高
    法院40年臺上字第86號及30年上字第816號判例意旨參照）
    。而告訴人之告訴，係以使被告受刑事訴追為目的，是其陳
    述是否與事實相符，仍應調查其他證據以資審認，必被害人
    所述被害情形，無瑕疵可擊，且就其他方面調查，又與事實
    相符，始足據為有罪判決之基礎（最高法院52年臺上字第13
    00號判例、81年度臺上字第3539號判決意旨參照）。且按刑
    事訴訟法第161條第1項規定：檢察官就被告犯罪事實，應負
    舉證責任，並指出證明之方法；因此，檢察官對於起訴之犯
    罪事實，應負提出證據及說服之實質舉證責任，倘其所提出
    之直接證據或間接證據，或其所指出之證明方法，並未達到
    通常一般之人均不致有所懷疑，而得確信其為真實之程度，
    而有合理之懷疑存在，無從使事實審法院得有罪之確信時，
    基於無罪推定之原則，即應為被告無罪判決之諭知（最高法
    院76年臺上字第4986號、92年臺上字第128號判例意旨參照
    ）。
三、關於證據能力之認定：本件以下所引用具傳聞證據性質之供
    述證據，因檢察官及被告於本案言詞辯論終結前，均未爭執
    其證據能力，本院審酌前開證據之作成或取得之狀況，均無
    非法或不當取證之情事，且亦無顯不可信之情況，復經本院
    於審判期日就上開證據依法進行調查、辯論，依刑事訴訟法
    第159條之5規定，均具有證據能力。
四、本件檢察官聲請簡易判決處刑意旨認被告涉有傷害犯嫌，無
    非以上開事實有告訴人於警詢、偵查中之指述及奇美醫療財
    團法人柳營奇美醫院（下稱柳營奇美醫院）診斷證明書、該
    院100年5月3日（100）奇柳醫字第0738號函暨病歷摘要及病
    歷影印資料1份等證據在卷可資佐證，且被告自承曾於99年
    12月17日上午8時30分許，在臺南市○○區○○街40號前與
    告訴人發生口角爭執等事實，為其論據。訊據被告固不否認
    曾於上開時、地因攤位擺設事宜與告訴人發生口角，惟堅決
    否認有何傷害告訴人身體之犯行，辯稱：其並未出手毆打告
    訴人或以他法使告訴人受傷，其亦不知告訴人之傷勢何來等
    語。經查：
  (一)被告與告訴人於上開時、地曾有口角紛爭乙事，業據被告自
    承在卷，核與告訴人於警詢、偵查中所述及證人即在場見聞
    之郭金蓉於本院審理時之證述內容大致相符（警卷第5至6頁
    ，偵查卷即臺灣臺南地方法院檢察署100年度核交字第782號
    卷第3頁，本院100年度易字第855號卷第15頁正反面）；嗣
    後告訴人曾於99年12月27日前往柳營奇美醫院就診，經醫師
    診斷伊受有頭部外傷及腦震盪之傷害乙情，亦有柳營奇美醫
    院診斷證明書、該院100年5月3日（100）奇柳醫字第0738號
    函暨病歷摘要及病歷影印資料各1份存卷可參（警卷第7頁，
    偵查卷第19至23頁），上開事實固堪認定。
  (二)第查告訴人上開傷勢是否如聲請簡易判決處刑意旨所述係遭
    被告毆打所致乙節，雖經告訴人於警詢、偵查及本院訊問時
    均指述伊曾於上開時、地遭被告毆打等情歷歷（警卷第5至6
    頁，偵查卷第3頁，本院100年度簡字第1156號卷第29頁正反
    面）；然告訴人之指述，係以使被告受刑事訴追為目的，故
    其陳述是否與事實相符，仍應調查其他證據以資審認，業如
    前述，尤以告訴人與被告間前已曾有多次紛爭乙情，既為證
    人即告訴人之子顏炳煌於本院訊問時陳明在卷（本院100年
    度簡字第1156號卷第30頁正面），更足認告訴人與被告間原
    非無嫌隙存在，告訴人之指述即更須其他證據佐證，始能憑
    信。而本件告訴人既指稱伊係在臺南市○○區○○街40號前
    擺設攤位時遭被告毆打，則當時案發地點因屬人群往來頻繁
    之處，應有多人目擊告訴人遭被告毆打之事，始合常理；惟
    除偵查中員警曾尋訪據告訴人稱曾見聞上開事項之證人周吉
    村，經證人周吉村向員警陳稱伊未曾見聞被告毆打告訴人乙
    事，亦不清楚發生何事等語，有員警王建勛出具之職務報告
    1份可資參佐（偵查卷第14至16頁）外，證人顏炳煌在本院
    訊問時係證稱伊未曾親自見聞伊母親即告訴人遭被告毆打之
    事，係於翌日始聽聞告訴人陳述遭被告毆打之經過等語無訛
    （本院100年度簡字第1156號卷第30頁正面），證人郭金蓉
    於本院審理中則係證稱伊於上開時、地係前往該處買菜，當
    時伊僅見聞被告與告訴人互相大聲叫罵，後來有1名年輕人
    居中勸架，將被告與告訴人拉開，伊見該2人遭拉開後就先
    行離去，但伊在場時並未看到被告毆打告訴人，被告只是一
    直罵得很大聲等語甚明（本院100年度易字第855號卷第15頁
    正反面），是姑不論上開時、地在場見聞之其他人士係因何
    原因不願出面作證，然本件就現有可資蒐集之證據，均僅有
    告訴人指述遭被告毆打，而乏其他證人之證述足以佐證告訴
    人上開指述屬實，先予敘明。
  (三)又告訴人固曾提出前引記載伊受有頭部外傷及腦震盪之傷害
    之柳營奇美醫院診斷證明書為證，惟據告訴人所述，告訴人
    遭被告毆打之時間係99年12月17日上午8時30分許，證人顏
    炳煌亦證稱告訴人係於翌日告知伊遭被告毆打之事，故伊可
    確認告訴人係於該日遭被告毆打等語無誤（本院100年度簡
    字第1156號卷第30頁正面），自應進而判斷上開診斷證明書
    之記載是否足以佐證告訴人有關伊於99年12月17日遭被告毆
    打成傷之指述為真。而以告訴人頭部猝然遭強力毆打之情形
    下，如造成傷害，必因外力瞬間施加之結果迅速產生外顯之
    傷勢，當無經歷相當時間始產生傷害結果之可能，是告訴人
    若於99年12月17日遭被告毆打成傷，衡情應於該日即產生明
    顯之傷勢而須前往醫院就診；且據告訴人所述伊當時既因與
    被告口角爭執而遭被告毆打，雙方應均無諒解對方之意，如
    告訴人欲就其傷勢取得診斷之證明以利追訴被告之犯行，更
    應立即前往醫院診治，殊無因隱忍、原諒或觀望而延緩就醫
    之理，則告訴人如確於上開時間遭被告毆打受有傷害，亦理
    應於當日儘速前往就診，至遲亦應於隔日即行就醫，始符常
    情。然觀之告訴人提出之上開診斷證明書之記載（參警卷第
    7頁），告訴人係於同年月27日始前往柳營奇美醫院就診，
    距告訴人指稱之本件案發時點已歷10日之久，是上開診斷證
    明書上所載之傷勢，是否確如告訴人所述係遭被告毆打所致
    ，已非無疑。
  (四)復參酌本院依職權向告訴人就診之柳營奇美醫院函詢結果，
    經該院以醫學專業及臨床經驗判斷，係認告訴人上開所受之
    頭部外傷具體而言乃頭部受到挫傷，因可發現告訴人頭皮下
    有血腫，且此一傷勢應係甫發生不久之新傷；又告訴人上開
    傷勢應係於就診前1週（7日）內所生，因皮下血腫通常會於
    3至7日內為人體自行吸收，故如告訴人係頭部遭挫傷後約10
    日始到院就診，較無可能於同年月27日就診時仍遭診斷出如
    前引診斷證明書所載之傷勢等情，有該院出具之100年6月13
    日（100）奇柳醫字第1025號函暨病歷摘要資料、同年7月1
    日（100）奇柳醫字第1132號函暨病歷摘要資料各1份附卷可
    考（本院100年度簡字第1156號卷第10至11頁、第17至18頁
    ），是無論告訴人上開傷勢之成因為何，均尚無法以前引診
    斷證明書之記載佐證告訴人指述之內容甚明。至柳營奇美醫
    院出具之100年5月3日（100）奇柳醫字第0738號函暨病歷摘
    要及病歷影印資料1份，故記載告訴人於就診時，曾向醫師
    表示伊係遭人毆打而有頭暈、嘔吐等症狀，惟此純係醫師依
    據告訴人之敘述所為之病歷紀錄，本質上與告訴人自行所為
    之陳述無異，自亦無從以此佐證告訴人上開指述之真實性，
    自不待言。
  (五)綜上所述，依檢察官提出之上開證據，均僅能證明告訴人受
    有上述傷勢之事實，然就告訴人上開傷勢是否因遭被告毆打
    所致乙情，除告訴人之指述外，尚欠缺其他足為佐證之證據
    ；而告訴人之指述又因告訴人與被告間前有其他糾紛，而不
    無偏頗或誤認之可能，自不得單憑告訴人之指述遽為認定被
    告犯罪之證據，是其證明自難謂已達通常一般之人均不致有
    所懷疑，而得確信其為真實之程度，仍有合理之懷疑存在。
    從而，本件依檢察官所舉及卷內所有直接、間接之證據，均
    尚不足以證明被告確有檢察官所指述之傷害行為；此外，本
    院復查無其他積極證據足以證明被告有何檢察官所指之傷害
    犯行，揆諸前揭說明，被告之犯罪自屬不能證明，本諸無罪
    推定之原則，依法自應為無罪判決之諭知，以免冤抑。
五、本件既經本院認應為無罪判決之諭知，顯不合於刑事訴訟法
    第449條所定得以簡易判決處刑之案件，自不得適用簡易程
    序為判決，而業由本院依同法第452條之規定適用通常程序
    審判之，特予敘明。
據上論斷，應依刑事訴訟法第452條、第301條第1項，判決如主文
。
本案經檢察官蘇榮照到庭執行職務
中    華    民    國   100    年    8     月    31    日
                        刑事第七庭    法  官   蔡盈貞
以上正本證明與原本無異。
檢察官如不服本判決應於收受送達後10日內向本院提出上訴書狀
，並應敘述具體理由。其未敘述上訴理由者，應於上訴期間屆滿
後20日內向本院補提理由書（均須按他造當事人之人數附繕本）
「切勿逕送上級法院」。
                                      書記官   陳玉芬
中    華    民    國   100    年    8     月    31    日